【裁判字號】    90,台上,5496
【裁判日期】    900906
【裁判案由】    違反毒品危害防制條例
【裁判全文】
最高法院刑事判決                                九十年度台上字第五四九六號
    上  訴  人  甲○○
右上訴人因違反毒品危害防制條例案件，不服台灣高等法院中華民國九十年六月八日
第二審判決（九十年度上訴字第七六○號，起訴案號：台灣台北地方法院檢察署八十
八年度偵字第二二二七八號），提起上訴，本院判決如左：
    主  文
上訴駁回。
    理  由
一、轉讓第一級毒品及轉讓第二級毒品部分：
按刑事訴訟法第三百七十七條規定，上訴於第三審法院，非以判決違背法令為理由，
不得為之。是提起第三審上訴，應以原判決違背法令為理由，係屬法定要件。如果上
訴理由狀並未依據卷內訴訟資料，具體指摘原判決不適用何種法則或如何適用不當，
或所指摘原判決違法情事，顯與法律規定得為第三審上訴理由之違法情形，不相適合
時，均應認其上訴為違背法律上之程式，予以駁回。本件上訴意旨略稱：上訴人於民
國（下同）九十年四月二十九日之答辯狀，已明確指陳證人廖文萍與上訴人雖為男女
朋友，並具有同居關係，然廖文萍與上訴人同居之前均有吸食毒品之習慣，廖文萍與
上訴人曾共同出資購買毒品多次，依法即不得論以無償轉讓之罪名；況廖文萍證稱：
「八月初他先拿安非他命給我，一直到九月二十九日（指八十八年）」，然上訴人自
同年八月中旬至九月十六日止，仍在於台北看守所勒戒治療中，且自九月底才開始與
廖文萍同居，足見證人廖文萍之證詞存有瑕疵，原審在未究明前，遽採為論罪科刑之
依據，於法自屬有違云云。
惟查：原審維持第一審判決論處上訴人連續轉讓第一級毒品（累犯）及連續轉讓第二
級毒品部分（累犯）之罪刑，駁回上訴人該部分在第二審之上訴，係依憑上訴人部分
之供述暨證人廖文萍在警訊、第一審法院調查時之證供，為其論罪之基礎。並說明證
人廖文萍與上訴人為男女朋友關係而無怨隙，為上訴人所自認，衡情殊無誣攀之理，
廖文萍之證述應屬實在等理由綦詳。按採證認事乃事實審法院之職權，苟其證據之取
捨及事實之認定並不違背論理法則及經驗法則，即不容任意指為違法而執為適法之第
三審上訴理由。卷查上訴人確實有原判決所認定之連續轉讓第一級毒品、第二級毒品
予廖文萍施用之犯行，已據證人廖文萍在警訊及第一審法院調查時證述在卷（見偵查
卷第十一頁正面、第一審卷第五十一頁），上訴人雖於八十八年八月二十七日經台灣
台北地方法院裁定應送勒戒處所觀察勒戒，嗣因其無施用毒品傾向，於同年九月十五
日經檢察官不起訴處分在案，有台灣台北地方法院檢察署刑案資料查註紀錄表及被告
全國前案紀錄表各一份在卷可稽（見偵查卷第二十七頁、原審卷第四十五頁），惟原
判決認定上訴人連續轉讓第一級毒品予廖文萍施用之時間，係在上訴人勒戒處所觀察
勒戒出所後之八十八年九月二十五日及同年月二十七日，其連續轉讓第二級毒品予廖
文萍施用之時間，則已涵蓋上訴人勒戒處所觀察勒戒期間之前後，原判決認定上訴人
連續轉讓第二級毒品之犯罪時間，雖未將上訴人勒戒處所觀察勒戒期間剔除，而略有
瑕疵，然該瑕疵與原判決認定上訴人有連續轉讓第二級毒品犯行不生影響。上訴意旨
所陳，或純係就原審採證認事之職權行使，及已論駁說明之事項，徒憑己見，而為事
實問題之爭執，或未依憑卷存資料，具體指摘原判決違背法令，核與法律規定得為第
三審上訴理由之違法情事，不相適合，核與法律規定得為第三審上訴理由之違法情事
，不相適合，其此部分之上訴不符法律上之程式，應予駁回。
二、幫助施用第二級毒品部分：
刑事訴訟法第三百七十六條所列各罪之案件，經第二審判決者，不得上訴於第三審法
院，該法條定有明文。本件原判決依毒品危害防制條例第十條第二項、刑法第三十條
論處上訴人幫助施用第二級毒品罪刑部分，核屬刑事訴訟法第三百七十六條第一款之
案件，依上開說明，既經第二審判決，即不得上訴於第三審法院，上訴人竟復就此部
分提起上訴，自為法所不許，亦應予駁回。
據上論結，應依刑事訴訟法第三百九十五條前段，判決如主文。
中      華      民      國     九十     年      九      月      六      日
                              最高法院刑事第十二庭
                                  審判長法官  呂  潮  澤
                                        法官  陳  世  雄
                                        法官  孫  增  同
                                        法官  林  開  任
                                        法官  蕭  權  閔
      右正本證明與原本無異
                                              書  記  官
中      華      民      國     九十     年      九      月     十一     日


司法院資訊處製作；財團法人民間司法改革基金會備份。
